【裁判字號】    98,台聲,1263
【裁判日期】    981217
【裁判案由】    請求撤銷仲裁判斷
【裁判全文】
最高法院民事裁定            九十八年度台聲字第一二六三號
聲  請  人  華磐管理顧問有限公司
法定代理人  甲○○
訴訟代理人  林敏澤律師
上列聲請人因與相對人高雄捷運股份有限公司間請求撤銷仲裁判
斷事件，對於中華民國九十八年六月四日本院裁定（九十八年度
台抗字第四一二號），聲請再審，本院裁定如下：
    主  文
聲請駁回。
聲請訴訟費用由聲請人負擔。
    理  由
本件聲請人主張本院九十八年度台抗字第四一二號確定裁定（下
稱原確定裁定），有民事訴訟法第四百九十六條第一項第一款規
定之情事，對之聲請再審，無非以：本件撤銷仲裁判斷之訴訴訟
標的價額究竟核定多寡，對相對人而言，並未受有不利益，依民
事訴訟法第四百九十五條之一第二項，第四百八十一條及本院二
十二年上字第三五七九號判例，自無許其提出再抗告之理，原確
定裁定准相對人再抗告顯有違背上開條文及判例。次查本院八十
三年台抗字第一六一號判例係為釐清撤銷仲裁判斷之訴為財產權
之訴訟，然該判例並未細究何謂「原告如獲勝訴判決所得受之客
觀利益」。聲請人就撤銷仲裁判斷之訴為財產權訴訟並不爭執，
聲請人起訴請求撤銷中華民國仲裁協會九十六年度仲雄聲義字第
○二二號有關駁回聲請人請求相對人給付新台幣（下同）一億五
千零九十四萬五千六百八十七元本息之仲裁判斷，倘聲請人勝訴
，僅單純使聲請人取得仲裁法第四十三條所定另行起訴之訴訟利
益，並無使聲請人取得或免除給付之金額或財產價值可供核定，
聲請人並不因撤銷仲裁判斷之訴獲得勝訴即取得該一億五千零九
十四萬五千六百八十七元之財產上利益，上開金額自非聲請人撤
銷仲裁判斷之訴如獲勝訴判決所得受之客觀上利益。本件應屬民
事訴訟法第七十七條之十二所規定訴訟標的之價額不能核定之情
形，應以同法第四百六十六條所定不得上訴第三審之最高利益額
數加十分之一即一百六十五萬元，作為訴訟標的之價額。再者，
若認聲請人提起撤銷仲裁判斷之訴之訴訟標的價額為上開請求給
付之金額而核定裁判費，倘聲請人獲勝訴確定判決，因非當然取
得該請求給付金額之利益，尚須另行依仲裁法第四十三條規定提
起訴訟，聲請人須再繳納一次高額裁判費，有違民事訴訟程序徵
收裁判費原則，也違背民事訴訟法第七十七條之一第二項後段之
規定。原確定裁定未審酌及此，遽而適用本院八十三年台抗字第
一六一號判例，適用法規顯有錯誤云云，為其論據。
惟按民事訴訟法第四百九十六條第一項第一款所謂適用法規顯有
錯誤，係指確定判決所適用之法規，顯然不合於法律規定，或與
司法院現尚有效及大法官會議之解釋，或本院現尚有效之判例顯
然違反者而言。本件聲請人於前程序請求撤銷仲裁判斷，台灣高
雄地方法院（下稱高雄地院）民國九十八年三月十二日九十八年
度補字第三四○號裁定以聲請人請求撤銷之仲裁判斷可得之利益
核定本件訴訟標的價額為一億五千零九十四萬五千六百八十七元
，聲請人不服，對之提起抗告。前程序抗告法院（下稱抗告法院
）認聲請人請求撤銷仲裁判斷，尚不能使聲請人當然取得原請求
給付之內容，尚須另行提起訴訟請求，應以一百六十五萬元作為
其訴訟標的價額，爰於九十八年四月八日以九十八年度重抗字第
一三號裁定將高雄地院裁定關於核定訴訟標的價額超過一百六十
五萬元部分予以廢棄。相對人對抗告法院裁定不服，提起再抗告
。
按抗告為當事人對於下級法院不利於己之裁定聲明不服之方法。
抗告法院上述裁定，所核定之訴訟標的價額由一億五千零九十四
萬五千六百八十七元降為一百六十五萬元，使聲請人易於繳納訴
訟費用，對相對人而言，有致其受敗訴判決之危險而受不利益，
相對人自得對抗告法院上述裁定提起再抗告，本院原確定裁定予
以受理，適用法規並無錯誤。且原確定裁定以：為形成之訴訴訟
標的之形成權，有為財產上者，有為身分上者，其以身分上之形
成權為訴訟標的者，為非財產權之訴訟；其以財產上之形成權為
訴訟標的者，為財產權之訴訟。撤銷仲裁判斷之訴，為其訴訟標
的法律關係之形成權，既非身分上之形成權，自屬財產權之訴訟
，其訴訟標的價額，應以原告如獲勝訴判決所得受之客觀上利益
定之（本院八十三年台抗字第一六一號判例意旨參照）。聲請人
起訴請求撤銷中華民國仲裁協會九十六年度仲雄聲義字第○二二
號有關駁回其請求相對人給付一億五千零九十四萬五千六百八十
七元本息之仲裁判斷，自屬財產權之訴訟。聲請人如獲勝訴判決
所得受之客觀上利益即其訴訟標的價額應為上開請求給付之金額
，並非不能核定。為本院最新之見解。抗告法院依民事訴訟法第
七十七條之十二規定，認系爭訴訟標的價額不能核定，逕以一百
六十五萬元作為系爭訴訟標的之價額，進而將高雄地院九十八年
度補字第三四○號裁定所核定訴訟標的之價額一億五千零九十四
萬五千六百八十七元其中超過一百六十五萬元部分予以廢棄，顯
有違誤等詞，因而將抗告法院九十八年度重抗字第一三號裁定廢
棄，並駁回聲請人之抗告，經核亦無適用法規顯有錯誤之情事。
聲請人指摘原確定裁定有民事訴訟法第四百九十六條第一項第一
款之再審事由，對之聲請再審，非有理由。
據上論結，本件聲請為無理由。依民事訴訟法第九十五條、第七
十八條，裁定如主文。
中    華    民    國  九十八  年   十二   月   十七   日
                      最高法院民事第七庭
                          審判長法官  劉  福  聲
                                法官  鄭  玉  山
                                法官  黃  義  豐
                                法官  劉  靜  嫻
                                法官  袁  靜  文
      本件正本證明與原本無異
                                      書  記  官
中    華    民    國  九十八  年   十二   月   三十   日
                                                      K


司法院資訊處製作；財團法人民間司法改革基金會備份。
